臺灣桃園地方法院刑事判決  
111年度金訴字第156號
公  訴  人  臺灣桃園地方檢察署檢察官
被      告  唐嘉祺




上列被告因違反洗錢防制法等案件，經檢察官提起公訴（110年
度偵字第22166號），本院判決如下：
    主  文
唐嘉祺無罪。
    理  由
一、公訴意旨略以：被告唐嘉祺明知金融機構帳戶之提款卡（含
    密碼）為個人信用之重要表徵，任何人皆可自行前往金融機
    構申請，並無特別之窒礙，且可預見將自己持有之存摺、提
    款卡（含密碼）交予他人，可能因此幫助他人從事詐欺行為
    而用以隱匿詐騙之犯罪所得，致使被害人及警方一時追查無
    門，竟不違背其本意，基於幫助他人詐欺取財及基於掩飾、
    隱匿特定犯罪所得本質、來源及去向之不確定犯意，於民國
    109年之不詳時間，將其所申設之中國信託商業銀行帳號000
    -000000000000號（下稱中國信託帳戶）存摺寄送與真實姓
    名年籍不詳之人使用。上開真實姓名年籍不詳之人於取得被
    告上開中國信託帳戶後，該集團成員遂意圖為自己或第三人
    不法之所有，基於詐欺取財及洗錢之犯意聯絡，於110年1月
    8日，利用社群軟體臉書Messager暱稱Zong Hao Yang向告訴
    人蕭沛誼佯稱可以透過網路投資賺錢，並使用通訊軟體LINE
    暱稱虛擬幣(P)tecyen提供平台帳號投資比特幣，致告訴人
    陷於錯誤，於110年2月11日16時3分許，以網路轉帳之方式
    轉帳新臺幣(下同)3萬元至上開中國信託帳戶內，旋遭提領
    一空。因認被告涉犯刑法第30條第1項前段、同法第339條第
    1項、洗錢防制法第14條第1項之幫助詐欺取財及幫助一般洗
    錢等罪嫌。
二、犯罪事實應依證據認定之，無證據不得認定犯罪事實；不能
    證明被告犯罪者，應諭知無罪之判決，刑事訴訟法第154條
    第2項、第301條第1項分別定有明文。又刑事訴訟法第161條
    第1項規定：檢察官就被告犯罪事實，應負舉證責任，並指
    出證明之方法。因此，檢察官對於起訴之犯罪事實，應負提
    出證據及說服之實質舉證責任。倘其所提出之證據，不足為
    被告有罪之積極證明，或其指出證明之方法，無從說服法院
    以形成被告有罪之心證，基於無罪推定之原則，自應為被告
    無罪判決之諭知，最高法院92年台上字第128號判決先例意
    旨參照。
三、公訴意旨認被告涉犯上開罪嫌，無非係以被告唐嘉祺於偵訊
    時供稱其於109年間曾因申辦貸款而將中國信託帳戶之存摺
    寄交他人一情，以及證人即告訴人蕭沛誼於警詢時之證述、
    告訴人提供之LINE對話紀錄翻拍照片、該中國信託帳戶之客
    戶資料、交易明細表等為其主要論據。
四、訊據被告唐嘉祺堅詞否認有何幫助詐欺取財及幫助一般洗錢
    之犯行，辯稱：我之前辦理貸款時，只有提供身分證及中國
    信託帳戶存摺影本，沒有提供存摺、提款卡及密碼給對方；
    我於110年1月6日入監前，應該是在新北市政府警察局新莊
    分局丹鳳派出所把中國信託帳戶之提款卡交給前女友李思萱
    ，請她幫我領錢，她領到錢之後有把錢給我，但提款卡沒有
    還給我，我當時還有把身分證、皮包、車子、鑰匙交給李思
    萱保管等語。經查：
  ㈠告訴人於110年1月8日在臉書上因暱稱「Zong Hao Yang」告
    知可透過網路投資賺錢，即將暱稱「Cherry」、「Christin
    e新禾科技」、「虛擬幣（P）tecyen」等人加為LINE好友，
    「Cherry」、「Christine新禾科技」、「虛擬幣（P）tecy
    en」則透過LINE向告訴人佯稱至其等所提供之平臺投資比特
    幣，即可保本獲利等詞，致告訴人陷於錯誤，因而依指示於
    110年2月11日下午4時3分許，以網路銀行轉帳3萬元至上開
    被告所申設之中國信託帳戶內，並於同日下午4時34分許，
    即遭某真實姓名、年籍均不詳之男子提領一空等情，經證人
    即告訴人於警詢時證述明確，並有內政部警政署反詐騙諮詢
    專線紀錄表、彰化縣警察局北斗分局埤頭分駐所受理詐騙帳
    戶通報警示簡便格式表、金融機構聯防機制通報單、中國信
    託商業銀行股份有限公司111年5月14日中信銀字第11122483
    9149555號函檢附之中國信託帳戶客戶資料及交易明細表、
    告訴人提供之LINE對話紀錄擷取照片、監視錄影畫面擷取照
    片、監視錄影器光碟等在卷可查（見臺灣桃園地方檢察署11
    0年度偵字第22166號卷第7至9、49至55頁；本院111年度審
    金訴字第139號卷第58至61頁；本院111年度金訴字第156號
    卷【下稱本院卷】第49至53、487頁），此部分之事實固堪
    認定。
　㈡惟被告因違反毒品危害防制條例案件，經法院判刑確定後，
    未依法到案執行，經臺灣士林地方檢察署發布通緝，於110
    年1月6日緝獲並發監執行，迄仍執行中等節，有臺灣高等法
    院被告前案紀錄表、臺灣高等法院在監在押紀錄表在卷可證
    （見本院卷第17至22、25至26、545至546頁），可見被告於
    110年1月6日確實因案而入監執行。
　㈢證人李思萱經本院合法傳喚並未到庭，經囑託臺灣臺北地方
    檢察署拘提未獲，有本院審理期日送達證書、臺灣臺北地方
    檢察署檢察官拘票、新北市政府警察局新店分局111年9月1
    日新北警店刑字第1114142027號函、執行拘提報告書附卷可
    查（見本院卷第501、535至543頁）。而證人李思萱於臺灣
    新北地方檢察署110年度偵字第45484號，被告對其提出侵占
    告訴之案件中，於檢察官訊問時以被告身分供稱：我跟唐嘉
    祺是男女朋友，110年1月6日唐嘉祺因案通緝到案發監執行
    ，當時唐嘉祺被警察帶走時，有交代我幫他保管他在新北市
    板橋區縣民大道租屋處的東西，後來我就依照他的交代，把
    東西都帶回我的新北市新店區永安街居所；汽車後來是唐嘉
    祺的朋友來開走，其他的東西都還在該永安街居所等語，是
    證人李思萱雖未細數其於110年1月6日被告入監執行後所保
    管被告物品之內容，然仍可見得被告辯稱其於110年1月6日
    入監執行時，有將私人物品交由證人李思萱保管一情，尚非
    子虛。
　㈣又觀之卷附被告所申辦之中國信託帳戶交易明細表，該帳戶
    自106年12月8日起即有頻繁金錢進出之紀錄，甚至於被告入
    監執行前數日之110年1月1日至執行當日即110年1月6日，幾
    乎每日均有透過自動櫃員機存、提或以行動網路銀行轉帳數
    百或數千元之小額交易紀錄，可見被告於入監執行前，該中
    國信託帳戶仍持續使用中，此與幫助詐欺取財、幫助一般洗
    錢之行為人將金融帳戶提供予詐欺集團成員使用後，直至被
    害人受騙匯入款項前，該帳戶多未有交易紀錄之情形有所不
    符，自難認被告於110年1月6日入監執行前，確有將中國信
    託帳戶提供予詐欺集團成員使用。再依上開交易明細表可知
    ，該帳戶於110年1月7日凌晨4時44分許，有1筆以自動櫃員
    機提領3,000元之紀錄，而該帳戶於110年1月6日起至同年月
    12日止間，仍有以「eATM」轉帳、「V扣款」之消費紀錄，
    然於110年1月12日凌晨2時47分許有1筆3元之國外交易手續
    費扣款後，直至同年2月5日上午8時5分許，始有1筆透過行
    動網路銀行轉帳3萬元之紀錄，該3萬元於同日上午8時8分許
    ，旋遭轉出，隨後即係告訴人於110年2月11日下午4時3分許
    轉帳3萬元至該帳戶內，此後陸續有數萬元轉入後，旋經以
    自動櫃員機提領之情形，可見被告辯稱110年1月7日該中國
    信託3,000元提領之紀錄，應係其經緝獲後，請證人李思萱
    提領一情，應可採信，且依該帳戶上述交易情形，該帳戶於
    110年1月6日被告入監執行後，迄至110年1月12日凌晨2時47
    分許，仍有經日常使用、交易之情，而此後至110年2月5日
    上午8時5分許前，均未有何交易之紀錄，是該帳戶經提供詐
    欺集團成員供作詐騙工具之時點，應係在110年1月12日凌晨
    2時47分許後至同年2月5日上午8時5分許前間，較與常情相
    符。
  ㈤若如公訴意旨所認，被告提供該中國信託帳戶之存摺之時間
    為109年間，然詐欺集團成員係於110年1月8日開始對本案告
    訴人施用詐術，告訴人受騙因而匯款之時間則係同年2月11
    日，如此一來，詐欺集團成員乃於收受上開中國信託帳戶存
    摺相當時間後，始著手詐騙。惟依常情而論，詐欺集團成員
    於取得人頭帳戶後，為確保該帳戶係其等所能支配之範圍，
    避免該帳戶事後遭掛失、報案而淪為無用之工具，應當會儘
    速使用，而無將之放置相當時日卻不用之理，由此可見，公
    訴意旨以被告於偵訊時供稱其於109年間曾為辦理貸款而交
    付前開中國信託帳戶存摺，認定被告係於該時將中國信託帳
    戶存摺寄交予詐欺集團成員使用一情，亦與常情有所違背。
　㈥綜上，被告於110年1月6日入監執行後，其所申設之中國信託
    帳戶提款卡即交予證人李思萱保管，且依該帳戶之交易紀錄
    顯示，該帳戶提供予詐欺集團成員使用之時點應係在110年1
    月12日凌晨2時47分許後至同年2月5日上午8時5分許前間，
    而此時被告乃在監執行，自難認係由被告提供該中國信託帳
    戶存摺、提款卡及密碼予真實姓名、年籍不詳之詐欺集團成
    員，供作詐騙之工具所用，且依卷內事證，亦無法認定被告
    有授意他人將該中國信託帳戶提供予詐欺集團成員使用。
  ㈦另被告雖聲請傳喚李思萱到庭證述，惟證人李思萱經本院合
    法傳喚未到庭，且經囑託司法警察拘提亦無所獲，已於前述
    ，是證人李思萱目前所在不明，已無從傳喚到庭作證，附此
    敘明。　　　
五、綜上所述，檢察官所為之舉證，尚不足證明被告唐嘉祺有將
    上開中國信託帳戶提供予詐欺集團成員供作詐騙之工具，自
    難認定被告確有為幫助詐欺取財及幫助一般洗錢之犯行，依
    法應為無罪之諭知。
據上論斷，應依刑事訴訟法第301條第1項，判決如主文。
本案經檢察官朱啟仁、袁維琪提起公訴，檢察官林暐勛到庭執行
職務。
中　　華　　民　　國　　111 　年　　12　　月　　15　　日
                  刑事第三庭　審判長法　官　謝順輝
　　　　　　　　　
                                    法  官  呂秉炎
　　　　　　　　　　　　　　　　　　
                                    法  官　古御詩
以上正本證明與原本無異。
如不服本判決應於收受判決後20日內向本院提出上訴書狀，並應
敘述具體理由。其未敘述上訴理由者，應於上訴期間屆滿後20日
內向本院補提理由書(均須按他造當事人之人數附繕本)「切勿逕
送上級法院」。 
　　　　　　　　　　　　　      　　書記官　鍾宜君
中　　華　　民　　國　　111 　年　　12　　月　　15　　日